【裁判字號】    96,訴,768
【裁判日期】    970220
【裁判案由】    損害賠償
【裁判全文】
臺灣嘉義地方法院民事裁定               96年度訴字第768號
原      告  乙○○
被      告  華南商業銀行股份有限公司嘉南分行
法定代理人  郭漢周
上列當事人間請求損害賠償事件，原告提起刑事附帶民事訴訟（
民國96年度附民字第109號），經刑事庭移送前來，本院裁定如
下：
  主  文
原告之訴及假執行之聲請均駁回。
訴訟費用由原告負擔。
  理  由
一原告主張：原告與訴外人甲○○（原告訴請訴外人甲○○給付
  部分，本院另為判決）曾為男女朋友關係，並於原告位在嘉義
  市○區○○街119號住處同居。原告於民國95年8月11日帶甲○
  ○進入被告位於嘉義市○區○○街469號之保管室，並開啟原
  告向被告所申請之保管箱，甲○○因而得知保管箱號碼、鑰匙
  及開戶印章之放置地點。詎甲○○竟基於意圖為自己不法之所
  有及偽造文書之犯意，未經原告同意，拿取保管箱鑰匙，於95
  年8月30日上午9時50分許，至被告處填寫保管箱開箱紀錄單，
  盜蓋原告之開戶印章於開箱紀錄單上，並交付予被告之行員，
  被告因作業疏失，經由經辦及主管人員層層審核，未察知非原
  告本人而讓甲○○進入保管室並開啟原告所申請之保管箱，竊
  取原告所有放置於保管箱內之18K勞力士女用手錶1只、120分
  鑽戒1只、白金項鍊3兩、黃金項鍊2.5斤。甲○○得手後，將
  保管箱鑰匙放回原位，旋於95年9月2日不告而別。嗣原告於95
  年12月1日前往開啟保管箱時，發現上開物品遭竊而報警處理
  ，甲○○所涉刑事案件，由本院以96年度訴字第819號事件受
  理。因甲○○竊盜行為及被告之過失，共同侵害原告之權利，
  造成原告之損害，被告應與甲○○負連帶損害賠償責任。又18
  K勞力士女用手錶1只價值新臺幣（下同）570,000元、黃金項
  鍊2.5斤價值1,140,000元、白金項鍊3兩價值144,000元、120
  分鑽戒1只價值236,000元，爰提起本訴，請求被告給付原告
  2,09 0,000元，及自起訴狀繕本送達被告翌日起至清償日止，
  按週年利率5﹪計算之利息，並請准供擔保宣告假執行。
二按因犯罪而受損害之人，以對於刑事被告及依民法負賠償責任
  之人請求回復其損害者為限，始得於刑事訴訟程序附帶提起民
  事訴訟，此為刑事訴訟法第487條第1項所明文規定。是附帶民
  事訴訟，係因犯罪而受損害之人，為請求回復其損害，於刑事
  訴訟程序附帶提起之民事訴訟，提起是項訴訟，自須限於被訴
  之犯罪事實侵害其私權，致生損害者，始得為之。亦即，附帶
  民事訴訟之提起，必以刑事訴訟程序之存在為前提，若刑事訴
  訟未經提起公訴或自訴，或非刑事訴訟程序認定之犯罪事實侵
  害其私權，縱因同一事故而受有損害，亦不得對於應負賠償責
  任之人，提起附帶民事訴訟（最高法院91年度臺抗字第306號
  裁定參照）。次按，刑事庭移送民事庭之附帶民事訴訟，僅移
  送後之訴訟程序應適用民事訴訟法，至移送前之訴訟行為是否
  合法，仍應依刑事訴訟法決定之（最高法院52年臺上字第3055
  號判例要旨參照）。末按，附帶提起之民事訴訟，如不合於上
  開法條所定之要件者，縱於刑事庭依刑事訴訟法第504條第1項
  將附帶之民事訴訟移送於民事庭後，亦不得將關於民事訴訟之
  法規，溯及於附帶提起民事訴訟之時，而予適用，仍應認其起
  訴為不合法（最高法院66年臺上字第1094號判例要旨參照）。
三本件原告於本院96年度訴字第819號訴外人甲○○竊盜等案件
  刑事訴訟程序對被告附帶提起本件民事訴訟，然本院96年度訴
  字第819號刑事判決所認定之犯罪事實，僅限於甲○○基於行
  使偽造私文書及意圖為自己不法所有之竊盜犯意，未經原告同
  意，自行拿取原告置於原告前揭住處之保管箱鑰匙，於95年8
  月30日上午9時50分，至被告位於嘉義市○區○○街469號之保
  管室，向不知情之被告行員提出保管箱鑰匙及告知保管箱密碼
  ，進入保管室開啟保管箱取出開戶印章，填寫保管箱開箱記錄
  單，盜用原告之開戶印章，蓋印文1枚於保管箱開箱記錄單上
  ，偽造原告之保管箱開箱記錄單1紙，並行使交付與不知情之
  被告行員，足以生損害被告之保管箱開箱紀錄之正確性及原告
  ，訴外人甲○○隨即進入保管室開啟原告之保管箱，竊取保管
  箱內原告所有之黃金項鍊8條、金條1條、手鍊4條，戒指約15
  只、勞力士女用手錶1只、鑽戒1只及白金項鍊3兩等物，而認
  訴外人甲○○係犯刑法第216條、第210條行使偽造私文書罪、
  第320條第1條之竊盜罪，有該刑事判決1份在卷可稽。又上開
  刑事判決認定被告為犯罪被害人，並未認定被告對於上開犯罪
  行為與訴外人甲○○間有犯意聯絡及行為分擔。是原告前揭所
  指被告應負賠償責任之事實，並非上開刑事判決認定之犯罪事
  實，則依上開說明，原告對被告提起附帶民事訴訟，自與前揭
  刑事附帶民事訴訟之要件不符。本件刑事附帶民事訴訟之起訴
  ，自難謂合法，應予駁回。又原告之訴既經駁回，其假執行之
  聲請亦失所依附，應併予駁回。
四依民事訴訟法第249條第1項第6款、第95條、第78條，裁定如
  主文。
中    華    民    國    97    年     2    月    20    日
                  民事第二庭  法  官  蘇雅慧
以上正本證明與原本無異。
如不服本裁定，應於送達後10日內向本院提出抗告狀，並繳納裁
判費新臺幣1,000 元。
中    華    民    國    97    年     2    月    20    日
                              書記官  劉昀匊


司法院資訊處製作；財團法人民間司法改革基金會備份。
